臺灣高雄地方法院民事裁定
108年度消債更字第415號
聲  請  人  陳柏維（原名：陳吉林）
0000000000000000

0000000000000000

代  理  人  吳臺雄律師
上列當事人因消費者債務清理事件聲請更生，本院裁定如下：
    主  文
聲請人陳柏維（原名：陳吉林）自中華民國一百零九年三月二十
四日下午四時起開始更生程序。
命司法事務官進行本件更生程序。
    理  由
一、聲請意旨略以：伊無力清償債務，曾於民國108年9月26日向
    本院聲請調解債務清償方案，惟調解不成立。又伊未經法院
    裁定開始清算程序或宣告破產，爰聲請更生等語。
二、按債務人不能清償債務或有不能清償之虞者，得依本條例所
    定更生或清算程序，清理其債務。債務人無擔保或無優先權
    之債務總額未逾新臺幣（下同）12,000,000元者，於法院裁
    定開始清算程序或宣告破產前，得向法院聲請更生。法院開
    始更生程序之裁定，應載明其年、月、日、時，並即時發生
    效力。法院裁定開始更生或清算程序後，得命司法事務官進
    行更生或清算程序，必要時得選任律師、會計師或其他適當
    之自然人或法人一人為監督人或管理人。消費者債務清理條
    例（下稱消債條例）第3條、第42條第1項、第45條第1項及
    第16條第1項分別定有明文。
三、經查：
  ㈠聲請人前於108年9月26日向本院聲請調解債務清償方案，經
    本院108年度司消債調字第494號受理，於同年10月23日調解
    不成立，聲請人並於同日以言詞聲請更生等情，業經本院調
    閱上開調解卷宗核閱無訛。
  ㈡次查，聲請人於106年及107年度申報所得分別為583,405元（
    其中福磊有限公司薪資所得545,500元）、548,800元（福磊
    有限公司薪資所得），名下有1996年出廠之三陽汽車1部，
    勞工保險自92年8月起投保於福磊有限公司，現投保薪資為4
    3,900元，另有富邦人壽保單解約金209元及遠雄人壽保單價
    值15,113元。又聲請人任職於福磊有限公司（小港中鋼公司
    之外包商），據福磊有限公司函覆之薪資明細表所載108年1
    月至10月之每月薪資均為58,900元（上期15,000元、下期43
    ,900元），107年度年終獎金為28,000元，依此計算平均每
    月收入再扣除勞健保費後為59,693元（計算式：58,900＋28,
    000÷00－000－000＝59,693，本件均係採四捨五入計算），未
    領取社會局補助等情，此有財產及收入狀況說明書（調解卷
    第4頁）、債權人清冊（調解卷第5頁）、財團法人金融聯合
    徵信中心前置協商專用債權人清冊（調解卷第9至10頁）、
    信用報告（調解卷第12頁）、戶籍謄本（調解卷第13頁）、
    勞工保險被保險人投保資料表（調解卷第15至16頁）、薪資
    明細表（調解卷第17至19頁、本案卷第30至33頁）、財政部
    高雄國稅局106年及107年度綜合所得稅各類所得資料清單及
    總歸戶財產查詢清單（調解卷第20至22頁）、存摺（調解卷
    第23至32頁、本案卷第38至39頁）、高雄市政府社會局社會
    福利資訊料查詢表（本案卷第24至25頁）、遠雄人壽保險股
    份有限公司書函（本案卷第34至35頁）、商業保險投保資料
    查詢結果表（本案卷第41頁）、富邦人壽保險股份有限公司
    陳報狀（本案卷第42至43頁）等在卷可參。則在查無聲請人
    有其他收入來源之情形下，佐以聲請人及福磊有限公司均已
    提出薪資證明，本院認以每月59,693元作為核算其現在償債
    能力之基礎，堪認妥適。
  ㈢關於聲請人個人日常必要支出部分，按債務人必要生活費用
    ，以最近一年衛生福利部或直轄市政府所公告當地區每人每
    月最低生活費一點二倍定之，消債條例第64條之2第1項定有
    明文。本院參酌衛福部社會司所公告109年度高雄市最低生
    活費標準為13,099元，則聲請人每月生活所必需除有特殊情
    形並有證據證明者外，自宜以此數額之1.2倍即15,719元為
    度，始得認係必要支出。又上開最低生活費用之標準，係照
    當地近1年平均每人消費支出60％，依其基準之家庭收支調查
    報告調查表格式示有關經常性支出之調查項目，其原即包括
    利息支出、食品、衣著、房租及水費、電費、醫療保健、交
    通、娛樂、教育等基本生活需求；因聲請人於調解程序陳稱
    與父母、子女居住於戶籍地之母親名下房屋，負擔水電瓦斯
    費等語，故於計算聲請人個人每月必要生活費時，即應自前
    開已包括聲請人居住費用在內，扣除相當於房租支出所佔比
    例約24.36％，俾免重複計列費用，而符公平之旨，則依此計
    算之結果，聲請人每月之必要生活費在不含居住費用之情形
    下，即應為11,890元【計算式：15,719－（15,719×24.36%）
    ＝11,890】。
  ㈣至扶養部分，聲請人主張獨力扶養未成年長女，每月扶養費1
    5,719元。經查，聲請人與配偶陳昀柔（柬埔寨人，96年12
    月取得我國籍）育有之長女陳○安係93年9月生，106年及107
    年度申報所得均為0元、名下無財產、未領取社會局補助等
    情，此有戶籍謄本、學生證、存摺、高雄市政府社會局社會
    福利資訊料查詢表、稅務電子閘門財產所得調件明細表在卷
    可參（調解卷第13頁、第33頁、本案卷第13至14頁、第18至
    20頁、第49至50頁）。扶養費用部分，依消費者債務清理條
    例第64條之2第1項及第2項規定，債務人必要生活費用，以
    最近一年衛生福利部或直轄市政府所公告當地區每人每月最
    低生活費一點二倍定之；受扶養者之必要生活費用，準用第
    1項規定計算基準數額，並依債務人依法應負擔扶養義務之
    比例認定之，而109年度高雄市每人每月生活所必需即為最
    低生活費標準13,099元之1.2倍即15,719元，則除有特殊情
    形並有證據證明者外，聲請人所應負擔其所育有未成年長女
    每月扶養費自宜以此為度，始得認係必要支出，是在無其他
    更為詳實之資料可供佐證之情形下，考量陳○安與聲請人同
    住於聲請人母親名下房屋，本院認即應以109年度高雄市每
    人每月不含房屋支出之生活所必需11,890元（詳如前述）為
    度。又聲請人於調解程序陳稱配偶陳昀柔於108年3月返回柬
    埔寨，並於109年2月21日具狀陳稱陳昀柔以LINE訊息表示不
    想再回臺灣等語（見本案卷第47頁補正狀），復查陳昀柔名
    下無財產，107年度固有薪資所得255,792元，惟勞工保險於
    108年3月12日退保，旋於同月15日高雄機場出境後迄無入境
    紀錄，此亦有本院依職權調閱陳昀柔之稅務電子閘門財產所
    得調件明細表、勞保局電子閘門投保紀錄及入出境資訊連結
    作業在卷可參（本案卷第15至17頁、第48頁），聲請人主張
    目前獨力負擔長女扶養費之情，尚非不能採信，故由聲請人
    獨力負擔長女每月之扶養費即應以11,890元為度，其主張逾
    上開核算數額部分，應予酌減。
  ㈤綜上所述，以聲請人現每月收入59,693元為其償債能力基準
    ，扣除個人必要生活費11,890元及長女扶養費11,890元後，
    餘35,913元，而聲請人目前負債總額為5,545,606元（參調
    解卷第46頁以下，包含：花旗銀行、中國信託銀行、力興資
    產公司），扣除保險解約金以15,322元計，以聲請人每月所
    餘按月攤還結果，需約13年【計算式：（5,545,606－15,322
    ）÷35,913÷12＝12.8】始能清償完畢，應認其已不能清償債
    務。此外，聲請人無擔保或無優先權之債務總額未逾12,000
    ,000元，且無消債條例第6條第3項、第8條或第46條各款所
    定駁回更生聲請之事由存在，則聲請人聲請更生為有理由，
    應予准許，爰命司法事務官進行本件更生程序。
四、依消債條例第11條第1項、第45條第1項，裁定如主文。
中　　華　　民　　國　　109 　年　　3 　　月　　24　　日
                  民事庭　法　官　賴寶合
以上正本係照原本作成。
本裁定不得抗告。
中　　華　　民　　國　　109 　年　　3 　　月　　24　　日
                          書記官  胡美儀